【裁判字號】    90,台非,175
【裁判日期】    900621
【裁判案由】    過失致人於死
【裁判全文】
最高法院刑事判決                                  九十年度台非字第一七五號
    上訴人  最高法院檢察署檢察總長
    被  告  甲○○
右上訴人因被告過失致人於死案件，對於台灣高等法院中華民國八十九年七月五日第
二審確定判決（八十九年度上易字第二○八號，起訴案號：台灣台北地方法院檢察署
八十八年度偵字第一七七○二、一九八二一、二○一二九號），認為違法，提起非常
上訴，本院判決如左：
    主  文
上訴駁回。
    理  由
非常上訴理由稱：「按判決適用法則不當者，為違背法令，刑事訴訟法第三百七十八
條定有明文。又刑事審判之量刑，在於實現刑罰權之分配的正義。故法院對有罪之被
告科刑，應符合罪刑相當之原則，使罰當其罪，以契合人民之法律感情。此所以刑法
第五十七條明定科刑時應審酌一切情狀，尤應注意該條所列各款事項，以為科刑輕重
之標準。此項原則於刑事訴訟法第三百七十條所定不利益變更禁止情形，自亦有其適
用。故由被告上訴或為被告之利益而上訴第二審之案件，如第二審判決所適用之法條
與第一審相同，亦即非因第一審判決適用法條不當而予撤銷，而其所認定之被告犯罪
情節較第一審所認定者為輕，則除非第一審判決量刑失輕，第二審判決如仍維持第一
審之宣告刑，實際上無異諭知較重於第一審判決之刑，自難謂與罪刑相當原則及不利
益變更禁止原則之旨意無悖（貴院八十八年度台上字第二二○一號判決參照）。而量
刑依刑法第五十七條規定，應審酌被告一切情狀，被告與被害人之過失比例，攸關責
任輕重，若未斟酌，自屬違背法令。查本件原判決既認定被害人楊凱宜違規經由行人
穿越道駛出，致遭被告車左前車角撞擊，為與有過失，則被害人之過失行為顯為本件
事故發生之共同原因。是原判決對被告之量刑，自應適用刑事訴訟法第三百七十條之
規定，不得諭知重於或相等於第一審之刑，乃原判決雖已改判認定楊凱宜與有過失，
並據以撤銷第一審判決，但量刑仍維持第一審所量處之一年有期徒刑，實質上無異於
諭知較重於第一審判決之刑，顯已違背罪刑相當之原則及刑事訴訟法第三百七十條不
利益變更禁止之規定。案經確定，且不利於被告。爰依刑事訴訟法第四百四十一條、
第四百四十三條規定，提起非常上訴，以資糾正」等語。
本院按刑事訴訟法第三百七十條固明定，由被告上訴或為被告之利益而上訴者，第二
審法院不得諭知較重於原審判決之刑，但因原審判決適用法條不當而撤銷之者，不在
此限。然案件係檢察官為被告之不利益而上訴者，自不受上述之限制，此為法條反面
解釋之當然結果。即所謂不利益變更之禁止，於檢察官為被告之不利益而上訴者，不
適用之。本件檢察官以被告甲○○涉犯刑法第二百七十六條第一項之過失致人於死罪
及同法第二百八十四條第一項前段之過失致傷害罪嫌起訴，經台灣台北地方法院以八
十九年度交易字第三二號判決其因過失致人於死罪，量處有期徒刑一年。嗣被告以其
駕車超速行駛與被害人之傷亡間無相當因果關係，及被害人與有過失爰請求宣告緩刑
為由提起上訴；檢察官則以被告過失程度重大，將肇事責任歸咎予被害人，了無悔意
，且仍未與被害人家屬和解，犯後態度不佳等語，指摘原判決量刑失出，為被告之不
利益而提起上訴。原審審理結果認被害人之機車於迴轉時，未暫停看清往來車輛，違
規經由行人穿越道駛出，與有過失，爰審酌被告超速行駛，行經行人穿越道，疏未注
意車前狀況而肇事，其過失情節重大，犯後未與被害人家屬和解等一切情狀，仍量處
有期徒刑一年。又為警惕社會大眾並撫平被害人家屬之痛苦，而不予宣告緩刑等情，
乃以第一審判決有可議之處而予以撤銷改判，自無不合。則本件原審審理結果既係認
檢察官以被告過失程度重大，且仍未與被害人家屬和解，犯後態度不佳等語，指摘原
判決量刑失出，為被告之不利益而提起上訴為有理由，因而撤銷第一審之判決。揆諸
上開說明，自不受刑事訴訟法第三百七十條不利益變更禁止原則之限制，原確定判決
仍量處被告有期徒刑一年，與第一審判決量處之刑期相同，乃其審判職權之合法行使
，非常上訴意旨指摘原判決有適用法則不當之違背法令，難認為有理由。
據上論結，應依刑事訴訟法第四百四十六條，判決如主文。
中      華      民      國     九十     年      六      月    二十一    日
                              最高法院刑事第五庭
                                  審判長法官  紀  俊  乾
                                        法官  黃  正  興
                                        法官  劉  介  民
                                        法官  陳  東  誥
                                        法官  張  春  福
      右正本證明與原本無異
                                              書  記  官
中      華      民      國     九十     年      六      月    二十六    日


司法院資訊處製作；財團法人民間司法改革基金會備份。
